【裁判字號】    98,審訴,3322
【裁判日期】    990420
【裁判案由】    偽造文書等
【裁判全文】
臺灣高雄地方法院刑事判決            98年度審訴字第3322號
公  訴  人  臺灣高雄地方法院檢察署檢察官
被      告  戊○
選任辯護人  李淑妃律師
上列被告因偽造文書等案件，經檢察官提起公訴（98年度偵緝字
第494 號）嗣因被告就被訴事實均為有罪之陳述，經本院告知簡
式審判程序之旨，並聽取公訴人及被告之意見後，合議庭裁定由
受命法官獨任依簡式審判程序審理，判決如下：
    主  文
戊○犯詐欺取財罪，共肆罪，分別科處及減為如附表主文欄所示
之刑；又犯行使偽造公文書罪，處有期徒刑壹年貳月，減為有期
徒刑柒月，在經濟部工業局95年12月27日之工金字第0950096918
3 號、95年12月28日工知字第09500648770 號函上偽造之「經濟
部工業局」公印文各壹枚沒收；應執行有期徒刑貳年，在經濟部
工業局95年12月27日之工金字第09500969183 號、95年12月28
日工知字第09500648770 號函上偽造之「經濟部工業局」公印文
各壹枚沒收。
    事  實
一、戊○係址設高雄市前鎮區○○○路157 號5 樓之3 （起訴書
    誤繕為高雄市前金區○○○路507 號4 樓）紅旗科技有限公
    司（下稱紅旗公司）負責人，其明知該公司並無代理公司行
    號向經濟部工業局申請「促進產業研究發展貸款計畫」之能
    力及作為，竟意圖為自己不法所有，於民國95年7 月至11
    月間，以紅旗公司總經理「劉國軍」名義，先後向丁○○（
    百立生物科技股份有限公司負責人）、甲○○（健程企業行
    負責人）、乙○○（巨祥塑膠製管股份有限公司負責人）、
    丙○○（好地方工程股份有限公司負責人）等人，佯稱其有
    管道可代廠商向經濟部工業局辦理申請前開貸款計畫云云，
    致所營公司行號急需資金挹注周轉之丁○○等人信以為真而
    陷於錯誤，以為戊○確有能力代為申請辦理貸款，分別與其
    簽訂「輔導單位與受輔導公司專案輔導委辦契約」，並依約
    預先支付代辦費新臺幣（下同）20萬元、25萬元、50萬元、
    240 萬元（各被害人、匯款時間及金額，均詳如附表所示）
    。嗣乙○○及丙○○因未接獲申請案之訊息，經多方催促聯
    繫辦理情形，戊○為避免東窗事發，竟另基於偽造公文書之
    犯意，於95年12月間，在高雄市前鎮區○○○路157 號5樓
    之3 紅旗公司內偽造經濟部工業局95年12月27日之工金字第
    09500969183 號、95年12月28日工知字第09500648770 號函
    2 紙，表示申請貸款案業經審查通過，應指定經理銀行，向
    經濟部工業局辦理簽約之不實內容，並以傳真之方式行使，
    藉以取信於乙○○及丙○○，足生損害於經濟部工業局、乙○○及丙○○。嗣丙○○於約定期間屆至，仍未核撥貸款，
    且戊○已避不見面，發覺有異，向經濟部工業局查詢後，始
    知受騙。
二、案經法務部調查局高雄市調查處（下稱調查處）移請台灣高
    雄地方法院檢察署偵查起訴。
    理  由
一、本件被告戊○所犯均係死刑、無期徒刑、最輕本刑為3 年以
    上有期徒刑以外之罪，其於準備程序就前揭被訴事實為有罪
    之陳述，經受命法官告知簡式審判程序之旨，並聽取其與公
    訴人之意見後，本院認無不得或不宜改依簡式審判程序進行
    之處，爰依刑事訴訟法第273 條之1 第1 項規定，裁定由受
    命法官獨任進行簡式審判程序，合先敘明。
二、上揭事實，業據被告戊○坦承不諱，核與證人即被害人林大
    立、甲○○、乙○○、丙○○等人於調查處、偵查中之證述
    ，證人李鍵利、吳望得於調查處之證詞相符，並有匯款單3
    紙、輔導單位與受輔導公司專案輔導委辦合約書4 份，紅旗
    公司暫收款單收據2 紙、健程企業行高雄三信帳號00000000
    000000號帳戶交易明細1 份、存證信函1 份、臺北市電腦同
    業公會96年4 月20日之（96）電e 字第176 號函、紅旗公司
    總經理「劉國軍」名片2 張、偽造之經濟部95年12月28 日
    工金字第09500648770 號函（受文者：巨祥塑膠製管股份有
    限公司）、95年12月27日工金字第09500969 183號函（受文
    者：好地方工程股份有限公司）各1 紙、請款單1 紙、合作
    金庫銀行票號：LK 0000000、LK0000000 支票影本2 紙、經
    濟部工業局96年3 月30日工密政字第09600297090 號函1紙
    在卷可稽，足證被告之自白洵屬有據，至堪採信。至於被告
    及辯護人於本院審理中辯稱：確實有依與被害人委辦契約，
    履行向經濟部工業局送申請貸款案之義務云云，並提出為被
    害人丙○○所經營之好地方工程股份有限公司所制作促進產
    業研究發展貸款計畫申請書1 份欲佐其說。惟查，被害人丁○○等人委託被告代為向經濟部工業局申請貸款，並依約支
    付費用之目的，係著眼於被告確能依約代辦且獲准核撥貸款
    ，藉以挹注資金，解決公司行號資金短缺的問題，而非僅以
    研擬貸款計畫申請書即為已足，故該計畫申請書，尚不足為
    被告確有向經濟部工業局申請「促進產業研究發展貸款計畫
    」之能力及作為之事實認定。參以被告於受領代辦費用後，
    並未依約送件至經濟部工業局，此觀諸經濟部工業局96年3
    月30日工密政字第09600297090 號函說明二至明；且被告始
    終未能提出送件收發文紀錄以實其說；再旁徵其於本院準備
    程序進行中供陳：我並沒有把貸款計畫送到工業局等語（詳
    見本院98年11月10日準備程序筆錄），益見被告所辯曾將申
    請貸款案送主管機關審核之詞，顯屬虛詞，不足採信，凡此
    益反證被告自始即以不法所有之意圖，以代為辦理貸款申請
    為由，向被害人丁○○等人訛詐代辦費之事實，至為灼為。
    故本案事證明確，被告犯行堪予認定。
二、按刑法第218 條第1 項所稱之公印，指表示公務機關或機關
    長官資格及其職務之印信而言（最高法院71年台上字第1831
    號判例參照），被告無制作權，而於上開公文偽造經濟部工
    業局印文，藉以表示申請貸款案業經審查通過，應指定經理
    銀行，向經濟部工業局辦理簽約之不實事項，並以傳真之方
    式行使，藉以取信於被害人乙○○及丙○○，自足生損害於
    經濟部工業局、被害人乙○○及丙○○。故核其所為，係犯
    刑法第339 條第1 項詐欺罪及同法第216 條、第211 條之行
    使偽造公文書罪。被告偽造公印文係偽造公文書之階段行為
    ，偽造公文書之低度行為則為行使之高度行為所吸收，均不
    另論罪。被告於同一時間及地點，偽造經濟部工業局95年12
    月27日之工金字第09500969183 號、95年12月28日工知字第
    09500648770 號函並分別行使之，為一行為觸犯數罪名之同
    種想像競合犯，依刑法第55條規定，應從一重處斷（最高法
    院83年度台上字第3913號判決參照）。被告於附表先後4 次
    所犯詐欺取財及行使偽造公文書犯行，犯意各別，行為互殊
    ，應予以分論併罰。爰審酌被告以所營之紅旗公司，代中小
    企業向經濟部工業局辦理貸款為由施詐，致本有資金需求之
    企業主受騙蒙受損失，且犯罪所得高達335 萬，對被害人造
    成之危害非輕；另為掩飾其犯行，以行使偽造經濟部工業局
    核准函件之方式，取信於被害人乙○○及丙○○，破壞公文
    書之公共信用性，損害非輕；犯後業已坦承犯行，尚有悔意
    及雖已清償部分款項予被害人丙○○，惟被害人尚有多數金
    額未獲償等一切情狀，按其犯罪情節輕重，分別量處如主文
    所示之刑。被告於上開函文上偽造之經濟部工業局公印文各
    1 枚，應依刑法第219 條規定，不問屬於犯人與否，併予宣
    告沒收。又被告係以電腦掃瞄複印之方式，偽造經濟部工業
    局印文，故無偽造經濟部工業局印章之情事，業據其於本院
    審理中供述明確，故未就該印章宣告沒收，併此敘明。被告
    於行為後，中華民國九十六年罪犯減刑條例業於96年7 月16
    日生效施行，被告所犯前開之罪均合於減刑規定，且無同條
    例第5 條不得減刑之情形，爰依中華民國九十六年罪犯減刑
    條例第2 條第1 項第3 款、第7 條之規定，就其所犯之罪減
    其宣告刑2 分之1 ，並定其應執行之刑，以資懲儆。
據上論斷，應依刑事訴訟法第273 條之1 第1 項、第299 條第1
項前段、刑法第216 條、第211 條、第339 條第1 項、第55條、
第51條第5 款、第219 條，刑法施行法第1 條之1 ，中華民國九
十六年罪犯減刑條例第2 條第1 項第3 款、第7 條，判決如主文
。
案經檢察官李英霆到庭執行職務。
中    華    民    國    99    年    4     月    20    日
                  刑事第十庭  法  官    李代昌
以上正本證明與原本無異。
如不服本判決應於收受本判決後10日內向本院提出上訴書狀，並
應敘述具體理由，如未敘述上訴理由者，應於上訴期間屆滿後20
日內補提理由書狀於本院（均須按他造當事人之人數附繕本）「
切勿逕送上級法院」。
中    華    民    國    99    年    4     月    20    日
                                書記官  黃振祐
附錄本判決論罪科刑適用法條：
中華民國刑法第211條
（偽造變造公文書罪）
偽造、變造公文書，足以生損害於公眾或他人者，處1年以上7年
以下有期徒刑。
中華民國刑法第216條
（行使偽造變造或登載不實之文書罪）
行使第210條至第215條之文書者，依偽造、變造文書或登載不實
事項或使登載不實事項之規定處斷。
中華民國刑法第339條
（普通詐欺罪）
意圖為自己或第三人不法之所有，以詐術使人將本人或第三人之
物交付者，處5年以下有期徒刑、拘役或科或併科1千元以下罰金
。
以前項方法得財產上不法之利益或使第三人得之者，亦同。
前二項之未遂犯罰之。
附表
┌──┬─────┬─────────┬────────┐
│編號│被  害  人│  匯款時間及金額  │  主       文   │
├──┼─────┼─────────┼────────┤
│    │          │丁○○於95年7 月28│                │
│    │丁○○    │日以百立生物科技股│戊○犯詐欺取財罪│
│ 1  │（百立生物│份有限公司名義匯款│，處有期徒刑柒月│
│    │科技股份有│25萬元至紅旗公司之│，減為有期徒刑│
│    │限公司負責│華南銀行苓雅分行帳│月又拾伍日。    │
│    │人）      │號00000000000 號帳│                │
│    │          │戶內。            │                │
├──┼─────┼─────────┼────────┤
│    │          │甲○○於95年9月29 │                │
│    │          │（起訴書誤載為95  │                │
│    │甲○○    │年5 月29日）以健程│戊○犯詐欺取財罪│
│ 2  │（健程企業│企業行名義匯款20萬│，處有期徒刑柒月│
│    │行負責人）│元至紅旗公司之華南│，減為有期徒刑│
│    │          │銀行苓雅分行帳號70│月又拾伍日。    │
│    │          │0000000000號帳戶內│                │
│    │          │。                │                │
├──┼─────┼─────────┼────────┤
│    │          │乙○○於95年10月19│                │
│    │乙○○    │日以巨祥塑膠製管股│                │
│    │（原名林復│份有限公司名義匯款│戊○犯詐欺取財罪│
│    │統，巨祥塑│20萬元、於95年11月│，處有期徒刑拾月│
│ 3  │膠製管股份│3 日匯款30萬元至紅│，減為有期徒刑伍│
│    │有限公司負│旗公司之華南銀行苓│月。            │
│    │責人）    │雅分行帳號00000000│                │
│    │          │3093號帳戶內。    │                │
│    │          │                  │                │
├──┼─────┼─────────┼────────┤
│    │          │丙○○在高雄縣大寮│                │
│    │          │鄉○○路581巷102號│                │
│    │丙○○    │，將發票人好地方工│戊○犯詐欺取財罪│
│ 4  │（好地方工│程股份有限公司之合│，處有期徒刑壹年│
│    │程股份有限│作金庫銀行前鎮分行│貳月，減為有期徒│
│    │公司負責人│票號：LK641233、LK│刑柒月。        │
│    │）        │0000000號，面額各 │                │
│    │          │120萬元支票共2 紙 │                │
│    │          │交付被告收執。    │                │
└──┴─────┴─────────┴────────┘

司法院資訊處製作；財團法人民間司法改革基金會備份。
